臺灣士林地方法院刑事判決　　　　　　　 99年度訴字第176號
公　訴　人　臺灣士林地方法院檢察署檢察官
被　　　告　翁正明
選任辯護人　郭承昌律師
被　　　告　陳殿原
選任辯護人　吳慶隆律師
被　　　告　邱靜茹
選任辯護人　彭若鈞律師
　　　　　　陳文禹律師
被　　　告　王如明
選任辯護人　吳天富律師
被　　　告　李勝煌
　　　　　　翁維鍵
上二人共同
選任辯護人　袁瑞成律師
上列被告因偽造文書等案件，經檢察官提起公訴（98年度偵字第
3178號、第8367號、第9432號），本院判決如下：
    主  文
翁正明共同犯行使偽造私文書罪，處有期徒刑壹年陸月，減為有
期徒刑玖月，扣案之鋼模拾陸支及未扣案之偽造車身號碼、引
擎號碼鋁片各壹片，沒收之。
陳殿原共同犯行使偽造私文書罪，處有期徒刑壹年貳月，減為有
期徒刑柒月，扣案之鋼模拾陸支及未扣案之偽造車身號碼、引
擎號碼鋁片各壹片，沒收之。
邱靜茹共同犯行使偽造私文書罪，處有期徒刑壹年，減為有期徒
刑陸月，如易科罰金，以銀元佰元即新臺幣玖佰元折算壹日，
扣案之鋼模拾陸支及未扣案之偽造車身號碼、引擎號碼鋁片各
壹片，沒收之。
王如明共同犯行使偽造私文書罪，處有期徒刑拾月，減為有期徒
刑伍月，如易科罰金，以銀元佰元即新臺幣玖佰元折算壹日，
緩刑年。扣案之鋼模拾陸支及未扣案之偽造車身號碼、引擎
號碼鋁片各壹片，沒收之。
李勝煌、翁維鍵均無罪。
    事  實
一、陳殿原係址設臺北市南港區○○○路○ 段323 號「興德車業
    股份有限公司」（下稱興德車業）負責人，翁正明係該公司
    股東及經理，邱靜茹係翁正明配偶並在該公司協助會計、機
    車出險及庶務，王如明則為該公司維修技師。緣翁正明於民
    國95年4 月8 日上午8 時許，騎駛陳殿原名下之車牌號碼
    369-AAG 號重型機車（下稱369 機車），在新北市○○區○
    ○路41號前與彭啟綜駕駛之車牌號碼3616-EM 號自用小客車
    發生碰撞造成車損而申請出險理賠（此部分雖經起訴書認定
    為詐騙保險理賠，然經本院審理後並無證據足以證明，理由
    詳見後述），甫經修復完畢，翁正明又騎駛369 機車於同年
    4 月29日之公司員工花東旅遊途中發生事故受損（事故地點
    應為花蓮縣豐濱鄉，起訴書誤載為臺東縣臺11線20公里處）
    ，翁正明為避免同一機車連續出險而影響次年度保費及保險
    公司承保意願，並求以最低成本修復369 機車，竟與陳殿原
    、邱靜茹、王如明等人共同基於行使偽造私文書、行使業務
    登載不實文書以及詐欺取財之犯意聯絡，先推由王如明以其
    所有之鋼模在易開罐鋁製瓶身偽造打製陳殿原名下車牌號碼
    586-AAG 號重型機車（下稱586 機車）之車身號碼「WB1030
    7B04ZN31325 」及引擎號碼「12LED00000000 」之鋁片各1
    片，本欲將興德車業先前他輛機車出險換卸未經保險公司取
    回之受損零件換裝至369 機車車架（俗稱「龍骨」），再將
    偽造586 機車之車身及引擎號碼鋁片黏貼至369 機車上，而
    偽以586 機車名義申報出險，嗣因拆裝工程耗時費工，適賴
    軍霖（原名賴來發）於數日後即95年5 月10日晚間，騎駛其
    名下車牌號碼966-AAH 號重型機車（下稱966 機車）在臺北
    市士林區○○○路○ 段洲美快速道路上橋處發生事故而車身
    嚴重受損，因修復費用昂貴，而將966 機車以新臺幣（下同
    ）5 萬元之代價賣斷交由興德車業後續處理，翁正明等人見
    機不可失，遂將前揭偽造完成586 機車之車身及引擎號碼鋁
    片換貼至966 機車車架，並向承保586 機車全險之新安東京
    海上產物保險股份公司（下稱新安東京保險公司）勘車及理
    賠承辦人員訛稱陳殿原騎駛586 機車，於95年5 月13日上午
    行經臺東縣臺11線20公里處，因輪胎打滑碰撞山壁而造成車
    損為由，並在興德車業有關586 機車之修護紀錄表上填寫不
    實修護項目，而於95年5 月18日，推由邱靜茹持之向新安東
    京保險公司申請理賠而行使之，使該公司不知情之承辦人員
    許志華陷於錯誤，依前揭不實修護紀錄表核價後，交付理賠
    金額37萬6,731 元，而足以生損害於交通監理機關對於車籍
    管理及保險公司對於承保車輛識別、理賠項目核對之正確性
    。嗣經興德車業原監察人江致呈於97年12月間向警方告發，
    經警於98年2 月18日上午9 時許，在興德車業搜索查扣鋼模
    36支、進貨單影本及保險相關資料等物，而循線查悉上情。
二、案經臺灣士林地方法院檢察署檢察官指揮內政部警政署刑事
    警察局移送偵查起訴。
    理  由
壹、證據能力
一、證人於偵查中向檢察官所為之陳述：
  (一)刑事訴訟法第159 條之1 第2 項規定：「被告以外之人於偵
    查中向檢察官所為之陳述，除顯有不可信之情況者外，得為
    證據」，此所稱「顯有不可信之情況」，即指關於檢察官取
    供程序，已經明顯違背程序規定，超乎正常期待，而無可信
    任，是判斷偵查中供述證據是否具有證據適格，應以該供述
    作成之客觀條件及環境，例如陳述人於陳述時之心理狀態是
    否健全、有無違法取供情事，是否出於陳述者之真意所為之
    供述，作為判斷之依據。又偵查中檢察官為蒐集被告犯罪證
    據，訊問證人旨在確認被告嫌疑之有無及內容，與審判期日
    透過當事人之攻防，調查證人以認定事實之性質及目的，尚
    屬有別。偵查中訊問證人，法無明文必須傳喚被告使之得以
    在場，刑事訴訟法第248 條第1 項前段雖規定：「如被告在
    場者，被告得親自詰問」，事實上亦難期被告有於偵查中行
    使詰問權之機會。此項未經被告詰問之被告以外之人於偵查
    中向檢察官所為之陳述，依刑事訴訟法第159 條之1 第2 項
    之規定，原則上屬於法律規定為有證據能力之傳聞證據，於
    例外顯有不可信之情況，始否定其得為證據。是得為證據之
    被告以外之人於偵查中所為之陳述，因其陳述未經被告詰問
    ，應認屬於未經合法調查之證據，並非無證據能力，而禁止
    證據之使用。此項詰問權之欠缺，非不得於審判中由被告行
    使以補正，而完足為經合法調查之證據。倘被告於審判中捨
    棄詰問權，或證人客觀上有不能受詰問之情形，自無不當剝
    奪被告詰問權行使之可言。
  (二)證人曾鎏得、游昭炎、江致呈、翁正明、陳殿原、翁維鍵、
    王如明、李勝煌前於檢察官偵查中所為之具結陳述，查無違
    法取供之情事，並無「顯有不可信之情況」，當有證據能力
    ；嗣於本院審理中到庭作證，上開證人復經被告、辯護人行
    使詰問權，故其等於檢察官偵查中所為證述，均屬合法調查
    之證據，可為本院判斷之依據。
二、按被告以外之人於審判外之言詞或書面陳述，除法律有規定
    者外，不得作為證據，刑事訴訟法第159 條第1 項固有明文
    。惟被告以外之人於審判外之陳述，經當事人於審判程序同
    意作為證據，法院審酌該言詞陳述或書面陳述作成時之情況
    ，認為適當者，亦得為證據；當事人、代理人或辯護人於法
    院調查證據時，知有上開刑事訴訟法第159 條第1 項不得為
    證據之情形，而未於言詞辯論終結前聲明異議者，視為有前
    項之同意，刑事訴訟法第159 條之5 亦有明文。本判決以下
    援用被告以外之人於審判外之陳述（前揭一除外），經本院
    於審判程序提示予被告、辯護人，並告以內容要旨，被告、
    辯護人均表示無意見，且未聲明異議，本院審酌相關言詞陳
    述或書面陳述作成時之情況，認為適當，依前揭法條意旨，
    均得援為本案證據。
貳、有罪部分
一、訊據被告王如明就上開犯行於本院審理中坦承不諱，而被告
    翁正明雖供稱確有指示被告邱靜茹填寫586 機車之保險理賠
    申請書，但辯稱966 與369 之車損零件並非完全相同，且車
    身烤漆顏色不同，無法替換零件，且車損零件均已變形，實
    際上亦無法換裝他車，又369 及586 機車均有投保全險，並
    無必要以偽造車身號碼之造假方式辦理出險；被告陳殿原則
    辯稱其確有於95年5 月13日騎駛586 機車前往花東地區，並
    在台東一帶發生摔車事故而有車損出險情形，先前雖曾因摔
    車而造成右膝受傷，但95年5 月12日複診查無異狀，且已拆
    掉石膏，翌日還是可以騎機車上路；被告邱靜茹辯稱其並非
    興德車業會計，平日僅負責接待客戶、代買便當之類雜務，
    並未參與機車修理，相關辦理出險則是依據翁正明之指示而
    填寫表單，對於被告王如明所稱偽造車身號碼乙事並不知情
    云云。經查：
  (一)有關被告陳殿原係址設臺北市南港區○○○路○ 段323 號興
    德車業股份有限公司負責人，被告翁正明為經理，被告王如
    明、李勝煌均為維修技師，被告翁維鍵為學徒，證人江致呈
    、杜豐慶則為股東之事實，業經上開被告、證人自承在卷，
    並有營利事業登記證、股份有限公司變更登記表在卷可參。
    又車牌號碼966-AAH 號BMW 牌R1200GS 型黃黑色重型機車之
    引擎號碼為「122ED00000000 」，車身號碼為「WB10307B55
    ZN36909 」；車牌號碼369-AAG 號（後更號為ED-96 ）BMW
    牌R1200GS 型藍銀色重型機車之引擎號碼為「122ED0000000
    0 」，車身號碼為「WB10317A35ZL76400 」；車牌號碼586-
    AAG （後更號為BH-90 ）BMW 牌R1200GS 型藍銀色重型機車
    之引擎號碼為「12LED00000000 」，車身號碼為「WB10307B
    04ZN31325 」；966 機車原車主為京展規劃工程有限公司（
    使用人為該公司經理江致呈），95年2 月22日過戶予賴軍霖
    （原名賴來發），95年6 月12日過戶予醫樺儀器有限公司（
    負責人杜豐慶），96年10月23日過戶予吳振堂；369 機車原
    車主為唐以德，95年2 月10日過戶予被告陳殿原，96年7 月
    10日過戶予李惠珠；586 機車原車主為被告陳殿原，96年1
    月5 日過戶予李志民，96年11月1 日過戶予花志明，97年10
    月3 日過戶予黃耀星等情，有卷附車籍資料、行車執照影本
    、汽機車過戶申請登記書可參。另966 機車前以駕駛人江致
    呈於94年12月9 日在臺北市○○路、中華路口與計程車擦撞
    造成車損為由，向富邦產物保險公司（下稱富邦產險）申請
    保險理賠獲賠19萬5,232 元，業經證人江致呈證述在卷，並
    有卷附車險理賠申請書、修護紀錄表、照片、汽車險賠款暨
    電匯同意書可參（第9432號偵查卷第64至72頁參照）；又
    369 、586 機車分別以95年4 月8 日淡水車禍車損、95年5
    月13 日 臺東台11線20公里處自撞山壁車損為由，先後向新
    安東京保險公司申請保險理賠，分別獲得24萬1,890 元、37
    萬6,731 元，有卷附賠案程序檢查暨查證計畫表、汽車險賠
    款同意書、汽車保險理賠申請書2 紙可參。其中369 機車理
    賠部分，嗣經新安東京保險公司查證係於保險效力暫停期間
    肇事（原保險因過戶批改生效日為95年4 月10日，因批加使
    用人之批改生效日為95年4 月14日），已無保險利益，遂以
    和解方式由被告陳殿原返還原理賠金額，此有汽車保險批改
    申請書、和解書在卷可憑（第9432號偵查卷(一)第117 、118
    、86頁參照），以上均堪認定屬實。
  (二)被告翁正明、陳殿原、邱靜茹雖均辯稱被告陳殿原確於95年
    5 月13日騎駛586 機車在臺東地區發生事故造成車損，並未
    以任何造假方式申請保險理賠云云，然查：
  1.偵查卷雖有586 機車新安東京保險公司越區代處理查證計畫
    表及事故現場照片可憑（第3178號偵查卷(三)第14至16頁參照
    ），然所謂現場照片係於95年9 月下旬拍攝（查證計畫表派
    案日期為95年9 月19日，處理完成日則為95年9 月28日），
    距離所謂95年5 月13日事故已逾4 月，且照片中僅有台11線
    省道20公里處之景況，並無任何事故殘跡，被告辯稱上開車
    損事故業經保險公司人員實地查證云云，顯與事實不符。
  2.被告王如明陳稱586 機車於95年5 月13日在興德車業公司夾
    層上，被告陳殿原不可能騎駛至臺東而發生車禍（第3178號
    偵查卷(一)第45頁參照），復以證人身分證稱「因為陳殿原的
    車根本沒有壞，真正受損的車輛是翁正明的車子」、「是邱
    靜茹叫我跟保險人員說這臺車（指586 機車）在95年5 月13
    日於臺東省道11縣發生車損等語（第9432號偵查卷(二)第75頁
    、第3178號偵查卷(一)第79頁參照）。被告翁正明、陳殿原及
    邱靜茹雖均辯稱586 機車有經保險公司派員實地勘車，並無
    造假之可能，而586 機車於95年5 月18日由新安東京保險公
    司派員勘車，固有勘車紀錄暨照片6 張可佐（第9432號偵查
    卷第130 頁參照），然依勘車照片所示，僅有局部車身照片
    ，而車身號碼之照片明顯較其餘照片模糊不清（第3178號偵
    查卷(三)第23、24頁參照），嗣經檢察官於98年5 月19日進行
    勘驗，該車龍頭上標示車身號碼為「＊WB10307B04ZN31325
    ＊」，此有勘驗筆錄、照片6 張在卷可佐（第3178號偵查卷
    (二)第90頁、本院卷(二)第53至55頁參照），核與該機車行車執
    照記載之車身號碼相符（同上卷(三)第28頁參照），且外觀字
    型樣式與當時車主黃耀星興提供警方拍攝之車身號碼照片（
    第9432號偵查卷(一)第49頁參照）相符，但與新安東京保險公
    司提供警方之該次出險拍攝照片（同上卷第48頁參照）明顯
    不同，佐以扣案鋼模確可用於敲打英文及數字，且證人游昭
    炎（新安東京保險公司車險理賠技術員）證稱勘車時不會要
    求提出行車執照，也不會特別注意機車型式及顏色（本院卷
    (一)第176 頁參照），足見被告王如明前揭證述應屬事實。則
    若586 機車確有於95年5 月13日發生車損，何須以偽造車身
    號碼之方式申請出險理賠？被告翁正明、陳殿原及邱靜茹此
    部分之辯解，自無可採。
  3.又被告翁維鍵於警詢、偵查中證稱「我在任職期間曾隨車隊
    到過花東地區3 、4 次，有載過5 到6 部發生車損的車輛回
    來，陳殿原的車子沒有發生過事故」、「在我任職的期間內
    ，陳殿原的車輛無任何毀損的狀況」（第8367號偵查卷第7
    、17頁參照），嗣因被告翁維鍵於本院辯稱其警詢所述部分
    與筆錄記載不符，經本院以播放錄音方式進行勘驗，其中警
    方詢問586 機車於95年5 月13日該次車損出險時，因誤認該
    次係興德車業員工旅遊（95年4 月底）而為錯誤前提之發問
    ，被告翁維鍵始回稱該次係三天兩夜之員工旅遊，被告翁正
    明有摔車，但被告陳殿原沒有等語（本院卷(二)第13頁以下參
    照），故被告翁維鍵針對此部分之供述顯係出於員警誤導，
    而無可採。然就該次筆錄記載「我在任職期間曾隨車隊到過
    花東地區3 、4 次，有載過5 到6 部發生車損的車輛回來，
    陳殿原的車子沒有發生過事故」（第8367號偵查卷第7 頁倒
    數第5 至4 行參照），核與勘驗錄音結果相符（本院卷(二)第
    15、16頁參照），且被告翁維鍵於檢察官偵查中亦證稱「（
    95年5 月間陳殿原的車輛有無毀損送修過的紀錄？）在我任
    職的期間內，陳殿原的車輛無任何毀損的狀況」（同上卷第
    17頁參照），益見被告陳殿原當時騎用之586 機車並無發生
    臺東車損之事實。
  4.被告陳殿原於95年5 月4 日下午因騎駛機車自摔，經送往臺
    北市立聯合醫院忠孝院區急診並辦理住院，翌日下午出院，
    診斷結果為「右側膝關節脫位」，並接受復位後即以石膏保
    護，主治醫師並建議出院後宜使用膝支架並門診追蹤治療，
    被告陳殿原於95年5 月12日回診時，脫臼造成之關節傷害尚
    未恢復，無法正常行動，同年月22日回診改用等同石膏保護
    之膝關節支架，直至該次回診前都不可脫離保護，此有急診
    病歷、住院診斷證明書、門診處方明細、臺北市立聯合醫院
    99年7 月16日北市醫忠字第09931126400 號函在卷可參（第
    3178號偵查卷(一)第168 頁以下、本院卷(一)第38之1 頁參照）
    ，核與被告陳殿原供承其於95年5 月4 日因滑倒受傷而前往
    臺北市立聯合醫院忠孝院區就診，並於同年月12日、22日回
    診等情相符，參以證人江致呈證稱「被告陳殿原被送到忠孝
    醫院後，我去視察，被告邱靜茹告訴我被告陳殿原腳受傷脫
    臼，我才趕去醫院看他」、「（之後你有印象被告陳殿原將
    石膏拆掉？）蠻久的，這期間由被告邱靜茹載被告陳殿原上
    、下班，她載了一個多月」、「（這一個多月，被告陳殿原
    是沒有辦法騎乘機車？）是」（本院卷(二)第129 至130 頁參
    照），以及被告王如明證稱陳殿原出院時有打上石膏，沒幾
    天拆掉後有裝上輔助支架，至少裝了一個月以上（本院卷(二)
    第146 頁背面）等語，則以被告陳殿原當時「脫臼造成之關
    節傷害尚未恢復，無法正常行動」之身體，竟能於95年5 月
    13日自臺北騎駛重型機車長途跋涉前往臺東？實屬難以置信
    之事。而586 機車「汽車險資料袋賠案程序檢查暨查證計畫
    表」記事欄雖登載「1.本車由興德車業之小貨車由台東拖回
    台北」、「2.保車駕駛受傷輕微，自行至國術館就醫」，查
    訪經過及結果欄則登載隨行友人有翁正明、李勝煌、王如明
    等人可作證明（第3178號偵查卷(一)第146 頁參照），而被告
    翁正明、邱靜茹亦於警詢中指稱被告陳殿原當天腳部有受傷
    （9432偵查卷(一)第14、25頁參照），然被告陳殿原於警詢、
    檢察官偵查中均供（證）稱該次並未受傷（9432偵查卷(一)第
    20頁、3178號偵查卷(一)第63頁參照），彼此供述已有不符之
    處，且證人即被告王如明、李勝煌、翁維鍵均一致證稱95年
    5 月13日並未隨同被告翁正明、陳殿原騎駛機車前往臺東，
    然被告翁正明、陳殿原事後接受保險公司人員查訪時，卻刻
    意謊稱王如明等三人隨行可為證明，亦可見其刻意營造不實
    在場證人之企圖。另為掩飾586 機車實際上並未於95年5 月
    13日發生車損，被告翁正明竟於偵查中證稱「（5 月13日事
    故發生的情形？）當天我跟李勝煌、王如明、陳殿原騎車去
    花蓮、台東，在台東發生事故，陳殿原當天是滑出去，當天
    的車損情形是引擎箱子、水表都壞掉。陳殿原有受傷，是坐
    貨車連車子載回來。陳殿原當時腳受傷，之後他回臺北忠孝
    醫院就醫」（第3178號偵查卷(一)第69頁參照），被告陳殿原
    則供稱「當天王如明、李勝煌有跟我們一起勘查路線」（同
    上卷第73頁參照）等不實內容，更見586 機車實際上並無95
    年5 月13日臺東車損之事實，而係被告翁正明、陳殿原事後
    為詐取保險理賠所編派之不實出險原因。
  5.證人李政達雖於本院證稱95年5 月母親節前一日曾接獲被告
    翁正明電話而駕駛興德車業之貨車前往臺東台11線公路上載
    運被告陳殿原自摔撞壞之機車，現場只有翁正明、陳殿原二
    人，陳殿原之機車車頭全毀等語（本院卷(一)第180 頁以下參
    照），然李政達自承95年5 月間並未任職興德車業，被告翁
    正明、陳殿原寧捨公司員工王如明、李勝煌、翁維鍵等人，
    而託非員工之李政達駕駛公司貨車遠從臺北趕赴臺東載運機
    車，實與常理相違。且被告等人從未於檢察官偵查中提出李
    政達載運機車乙事，而證人李政達99年10月14日於本院作證
    時與其所稱95年5 月間載運機車乙事相距4 年5 月，竟能清
    楚記憶當時情景，亦與常理不符，故李政達上開證述之可信
    性極低，無足據為有利被告認定之依據。
  (三)公訴意旨雖據被告王如明之指證「因為陳殿原的車根本沒有
    壞，真正受損的車輛是翁正明的車子，所以就請我們將毀損
    的零件換到陳殿原的車上，翁正明問我有沒有更快的方法，
    我就跟他說用個引擎號碼跟車身碼，他就授意我，我就幫他
    弄了車身碼跟引擎碼」、「用可樂罐的鋁片，再用鋼模一個
    字一個字打上去」、「我一個人變造，但變造好後，我請翁
    正明來看，陳殿原也知道」、「翁正明有詢問過我說，要用
    何方法可以最省力不用拆來拆去，我就跟他說就直接打上車
    身碼與引擎碼。我以586-AAG 車的車身碼複製後，就貼到
    369-AAG 這台車上」等語，認被告翁正明等人係將966 機車
    94年12月間出險換卸之車損零件換裝至369 機車上，再偽造
    586 機車之引擎與車身號碼黏貼於369 機車上，而以586 機
    車於95年5 月13日臺東車損為由申請出險理賠，且證人江致
    呈亦證稱「花東旅遊之後我去公司視察我看到他們在被告翁
    正明的車子車號369-AAG 號打上被告陳殿原車子586-AAG 的
    車身號碼，再把之前更換下來壞的零件換到打過車身號碼的
    車子上」（本院卷(二)第123 頁背面參照）。然被告王如明於
    本院準備程序中改稱當時確有使用966 機車壞損零件，但並
    非是94年12月9 日該次由江致呈駕駛車損所換修之零件，而
    係換裝966 機車過戶予賴來發（後更名為賴軍霖）後，賴來
    發於95年3 、4 月間在臺北市○○○路、通河西街口肇事車
    損之零件，且經本院於審理中提示出險照片後，被告王如明
    、證人江致呈均證稱照片中懸掛586 車牌之車架（指車身本
    體）即為966 機車之車架。經查：
  1.966 機車原車主為京展規劃工程有限公司，95年2 月22日過
    戶予賴軍霖（原名賴來發），95年6 月12日過戶予醫樺儀器
    有限公司（負責人杜豐慶）之事實，有前揭車籍暨過戶資料
    可佐；又依本院職權向警方函查結果，雖無被告王如明所稱
    966 機車於95年3 、4 月間車禍事故之處理紀錄，然經本院
    傳喚966 機車當時車主賴軍霖到庭證稱伊以65萬元價格向江
    致呈購入966 機車，嗣於95年5 月10日騎駛該機車在臺北市
    ○○○路7 段洲美快速道路上橋處與汽車發生碰撞，當時前
    車頭全毀、引擎破損，伊當時有受傷，並前去臺北榮總就診
    ，當晚就將機車交給興德車業處理，翁正明表示修理費用昂
    貴，不值得修復，伊便同意以5 萬元賣給翁正明，後來肇事
    汽車方要賠償50萬元，其中25萬元由對方保險公司負擔，其
    餘25萬元扣除伊出售機車價款5 萬元，對方另外給付20萬元
    ，但並不清楚翁正明如何處理該機車等語（本院99年12月30
    日審判筆錄參照），並當庭提出事故現場照片32張為憑，核
    與證人楊秋香證稱其於95年5 月10日駕駛名下車號DH-7666
    號BMW 汽車在洲美快速道路下橋處左轉時與車號966-AAH 號
    重型機車發生碰撞，當時該機車之駕駛人為賴來發，事後雖
    有警員到場，但並未製作筆錄，印象中該機車幾乎全毀，後
    來保險公司認定肇責原因為其本人，印象中除了保險公司理
    賠部分外，自己還有匯款給賴來發等情相符（本院100 年3
    月21日審判筆錄參照），參以被告王如明證稱966 機車後來
    過戶給賴來發，發生車禍當晚就運至興德車業，因為等待對
    方財損理賠，一直放在公司維修吊架上，後來翁正明建議賴
    來發不要修，就直接透過翁正明轉賣，之後才進行維修（本
    院卷(二)第133 、134 頁參照），堪認966 機車於94年12月9
    日該次由江致呈騎駛所生之車損出險理賠修復後，95年2 月
    22日過戶予賴軍霖，嗣賴軍霖於95年5 月10日騎駛該機車發
    生碰撞事故，因車頭嚴重毀損，賴軍霖以5 萬元代價出售被
    告翁正明，故被告王如明陳稱966 機車先後於94年12月、95
    年間兩度發生事故而有車損之說法，應與事實相符。
  2.又經本院提示586 機車以95年5 月13日車損申請理賠之出險
    照片（本院卷(二)第43頁以下參照），證人賴軍霖檢視後證稱
    照片中懸掛586-AAG 車牌之機車，車架（指車身骨架全部）
    本身係966 機車所有，貼有反光貼紙之左後行李箱也是966
    機車在95年5 月10日事故受損之零件，核與證人江致呈檢視
    586 機車出險照片後證稱「我那次車禍後我的前叉只是受損
    ，但有換新的，更新完前叉之後，我又有於前叉貼貼紙，過
    戶給賴來發之後貼紙還在，後來我看到他們在換零件的時候
    ，前叉就是我有貼反光貼紙的那支，所以有彎掉」、「行李
    箱是我的行李箱，我記得行李箱旁邊有看到兩條白的」、「
    相片所顯示的586-AAG 車號的車架是我966-AAH 的車架，車
    身號碼打在車架上，這車是我之前所騎的那台，我有貼反光
    貼紙，但不是這個車牌號碼。但是照片上沒有看到我貼反光
    貼紙的前叉，我看到他們把被告陳殿原586-AAG 車身號碼打
    在翁正明369-AAG 的車身上，但為何照片上的車是我966-AA
    H 的，這我也覺得納悶，照片上沒有看到貼反光貼紙的前叉
    ，但我有看到他們將貼紙撕掉，但沒有撕乾淨。我認為照片
    上面的機車雖然蓋車號586-AAG 號的車牌，但是車身本身是
    我之前車號966-AAH 號的機車」等語相符（同上卷第121 、
    122 頁參照），再參以被告王如明證稱「（提示98年度偵字
    第3178號卷三第23頁照片）這是掛586-AAG 號車子，那車架
    本身是否看得出來是掛哪一台車子？）引擎我確定是車號96
    6-AAH 號的引擎。車架本身看起來像是車號966-AAH 號撞毀
    的那個痕跡」、「（現在看了照片後到底是用369-AAG 號還
    是用車號966-AAH 號你現在不確定？還是你有確定？）因為
    若以現在左上角第一張這張圖來講我現在可以確定是用在96
    6-AAH 號的車上，因為上面有明顯的記號有反光貼紙的痕跡
    」、「我之前認為是用369-AAG 重型機車的車身來掛上586-
    AAG 報出險，但我上次作證法官給我看過出險照片後，我發
    現有疑點，因為出險照片中引擎本體皮帶後方處可以看出其
    實當時報出險的車身不是369-AAG ，而應該是賴來發在先前
    出車禍的966-AAH 車身，我認為應該是翁正明等人後來把我
    原先偽造貼在369-AAG 車身的586-AAG 車身碼及引擎碼換貼
    在966-AAH 上」、「（既然可以用369-AAG 的車身為何要用
    966- AAH的車身來報出險？）因966-AAH 的受損情形比較誇
    張，報出險的金額可以比較多，幾乎不用另外再動手腳就可
    以報出險」、「（所以這次是直接用966-AAH 於95年5 月10
    日事故受損的車身懸掛586-AAG 車牌報出險，而沒有另外換
    裝上966-AA H在94年12月間換修下的零件？）是，加工好的
    車有用車罩罩起來，我們也看不到，等保險公司理賠人員來
    看的時候才會掀開」（99年12月2 日、100 年3 月21日審判
    筆錄參照），堪認被告翁正明等人係先推由被告王如明偽造
    586 機車之車身與引擎號碼，並在369 車身上黏貼偽造之車
    身與引擎號碼，原先欲以369 機車車身懸掛586 車牌以申報
    出險，嗣發現與其耗時拆裝零件，不如直接以95年5 月10日
    發生車損之966 機車車身懸掛586 車牌，並在966 車身上黏
    貼偽造之586 車身與引擎號碼以申報出險更為簡便，故以此
    手法詐騙保險公司經辦人員以獲得理賠。
  3.至被告王如明針對如何以586 機車名義換裝零件詐領保險理
    賠之方式雖有前後供述不一，然依其警詢中所陳「是出遊回
    來後，翁正明指使我跟李勝煌一樣再把江致呈之前受損的車
    體零件換到翁正明的車上並經陳殿原同意以陳殿原車子名義
    出險的車輛證明，在換裝的時候還將之前江致呈車體上的變
    更它的車身碼是用警方今日查扣的鋼模變更的，一些可以辨
    識的貼紙撕掉」（第9432號偵查卷(一)第31、32頁參照），足
    見被告王如明於案發初始即有指稱586 機車有使用966 機車
    之車體報出險，且依本院審理調查之結果，亦可確認上情無
    誤，自不因被告王如明前後供述或證述不一而遽認其所言均
    非事實。
  (四)查被告邱靜茹平日負責興德車業會計工作，業經被告王如明
    、李勝煌供述在卷，被告翁正明並證稱其指示被告邱靜茹填
    具出險理賠申請文件，且被告陳殿原亦證稱被告邱靜茹在興
    德車業負責收錢、開發票等工作（第3178號偵查卷(一)第62頁
    參照），而被告王如明證稱被告邱靜茹指使伊對保險公司人
    員謊稱586 機車於95年5 月13日在臺東省道發生車損，並向
    保險公司勘車人員表示當天公司技師都有一起出門（本院卷
    (二)第135 頁以下參照）及「邱靜茹對於我偽造並換貼車身碼
    及引擎碼的事情知情，並指使我向保險公司謊稱事故時間及
    地點」（本院100 年3 月21日審判筆錄參照），堪可認定被
    告邱靜茹明知586 機車並未經被告陳殿原騎駛而於95年5 月
    13日在臺東發生車損，而以偽造車身、引擎號碼之方式詐騙
    保險理賠，當可認定其與被告翁正明、王如明間有犯意聯絡
    。又被告陳殿原為586 機車車主及實際使用人，並自承有在
    申請理賠文件上簽名蓋章，對於自己實際上並未於95年5 月
    13日騎用該車前往臺東且發生車損乙事猶無不知之可能，竟
    配合被告翁正明等人以造假方式詐騙保險金，亦見其與被告
    翁正明、王如明及邱靜茹等人間有犯意聯絡。綜上所陳，被
    告翁正明、陳殿原、邱靜茹、王如明之犯行事證明確，均應
    依法論科。
二、論罪科刑
  (一)刑法於94年2 月2 日修正公布，95年7 月1 日施行（下稱新
    法；修正前刑法下稱舊法），新法第2 條第1 項之規定，係
    規範行為後法律變更所生新舊法律比較適用之準據法，於新
    法施行後，應適用新法第2 條第1 項之規定，為「從舊從輕
    」之比較。又行為後法律有變更，致發生新舊法比較適用者
    ，除易刑處分係刑罰執行問題，及拘束人身自由之保安處分
    ，因與罪刑無關，不必為綜合比較外，比較時應就罪刑有關
    之共犯、未遂犯、想像競合犯、牽連犯、連續犯、結合犯，
    以及累犯加重、自首減輕暨其他法定加減原因（如身分加減
    ）與加減例等一切情形，綜其全部罪刑之結果而為比較，並
    予整體之適用。茲本案之新舊法個別比較詳如附表所示，經
    綜合比較後，被告翁正明、王如明部分明顯以舊法較為有利
    ，而被告陳殿原、邱靜茹所犯行使業務登載不實罪部分，雖
    依新法第31條第1 項得減輕其刑，然依新法需就其等所犯三
    罪數罪併罰，而若從舊法依牽連犯論以行使偽造私文書一罪
    ，顯然較為有利，故被告陳殿原、邱靜茹部分亦應整體適用
    舊法之規定。
  (二)按汽車車身號碼、引擎號碼係汽車製造廠商出廠之標誌，乃
    表示一定用意之證明，依刑法第220 條第1 項規定，應以私
    文書論，倘將汽車上原有之車身號碼、引擎號碼磨滅，再打
    造另一號碼，乃具有創設性，應屬偽造。而監理機關管理汽
    、機車，係以車輛之牌號及車身號碼、引擎號碼為依據，所
    登載內容，係記載某號車牌配屬某號車身號碼、引擎號碼，
    此乃公知事實，改造車身號碼、引擎號碼之結果，顯然妨害
    監理機關對車輛之管理，自足以生損害於公路主管機關之管
    理及製造廠商之信譽，應論以同法第210 條之偽造私文書罪
    。核被告翁正明、陳殿原、邱靜茹、王如明所為，均係犯刑
    法第216 條、第220 條第1 項、第210 條行使偽造私文書，
    第216 條、第215 條行使業務登載不實文書以及第339 條第
    1 項詐欺取財等罪。被告翁正明、陳殿原、邱靜茹、王如明
    就上開犯行間有犯意聯絡及行為分擔，應依舊法第28條之規
    定論以共同正犯，其中業務登載不實文書部分，被告陳殿原
    、邱靜茹雖非從事機車修理業務之人，然其等與從事修理業
    務之被告翁正明、王如明共犯本罪，仍應依舊法第31條第1
    項之規定以共犯論。又被告登載不實之興德車業修護紀錄表
    、偽造車身與引擎號碼之業務登載不實文書、偽造私文書之
    低度行為，應為高度之行使行為所吸收，均不另論罪。公訴
    意旨雖認被告將不實維修項目填載於修護紀錄表係犯偽造私
    文書罪，然被告翁正明、王如明均為興德車業負責修理業務
    之人，本屬有權製作修護紀錄表，而無偽造文書之問題，此
    部分應屬業務登載不實罪，因起訴之基本原因事實同一，爰
    依法變更起訴法條。又被告翁正明、陳殿原、邱靜茹、王如
    明所犯上開三罪，有目的、方法之牽連犯關係，應依舊法第
    55條後段之規定從重論以行使偽造私文書罪。
  (三)本院審酌被告翁正明、王如明等人具備重型機車結構與修理
    之專業，竟不思正途而利用此專業進行犯罪，被告陳殿原身
    為興德車業負責人，猶配合以其名下機車造假辦理出險，被
    告邱靜茹則依被告翁正明指示填具不實修護紀錄表，並向保
    險公司承辦人謊稱586 機車發生車損事故，足見其四人之法
    治觀念明顯偏差，其中被告王如明於偵查及本院審理中坦認
    罪行，並主動提供966 機車另於95年間發生事故之資訊以供
    本院深入查證，犯後態度堪稱良好，而被告翁正明、陳殿原
    、邱靜茹犯後一再飾詞卸責，未見悔意，併其等智識程度、
    犯罪手法、所得利益、共犯結構所處地位及參與情節，復考
    量檢察官之求刑等一切情狀，分別量處如主文第1 至4 項所
    示之刑（依最高法院95年度第八次刑事庭會議決議六(一)之意
    旨，新法第57條之規定，為法院就刑之裁量審認標準見解之
    明文化，非屬法律之變更，無新舊法比較適用之問題）。
  (四)按犯罪在中華民國96年4 月24日以前者，除本條例另有規定
    外，依下列規定減刑：一死刑減為無期徒刑；二無期徒刑減
    為有期徒刑20年；三有期徒刑、拘役或罰金，減其刑期或金
    額二分之一。依本條例應減刑之罪，未經判決確定者，於裁
    判時，減其宣告刑。依前項規定裁判時，應於判決主文同時
    諭知其宣告刑及減得之刑，96年7 月16日施行之中華民國96
    年罪犯減刑條例第2 條第1 項、第7 條定有明文。又犯最重
    本刑為5 年以下有期徒刑以下之刑之罪，依本條例規定減為
    6 月以下有期徒刑、拘役者，應於為減刑裁判時，併諭知易
    科罰金折算之標準；減刑後之易科罰金或易服勞役之折算標
    準，仍宜照原標準定之，上開條例第9 條、「法院辦理96年
    減刑案件應行注意事項」第16條亦有明文。本案被告翁正明
    、陳殿原、邱靜茹、王如明於96年2 月24日前犯行使偽造私
    文書罪，經本院宣告如主文第1 至4 項所示有期徒刑，合於
    前揭減刑條件，應各減為如主文第1 至4 項所示有期徒刑，
    其中被告邱靜茹、王如明所減得之刑為6 月以下有期徒刑，
    故依舊法第41條第1 項前段、修正前罰金罰鍰提高標準條例
    第2 條之規定，諭知易科罰金之折算標準。
  (五)又犯罪在新法施行前，新法施行後，緩刑之宣告，應適用新
    法第74條之規定（最高法院95年度第八次刑事庭會議決議七
    參照）。查被告王如明前未曾因故意犯罪受有期徒刑以上刑
    之宣告，有本院卷附臺灣高等法院被告前案紀錄表可稽，本
    院認其經此教訓後，當知警惕，應無再犯之虞，因認其所受
    宣告之刑，以暫不執行為適當，併予宣告緩刑3 年，以勵來
    茲，用啟自新。
  (六)扣案鋼模合計45支，均係被告王如明所有之物，惟其中紅色
    盒子內9 支鋼模並未用於本案，僅藍色盒子內裝36支係供本
    件犯罪所用之物，業經被告王如明於本院供述明確（本院卷
    (二)第137 頁背面參照），爰僅就此部分宣告沒收。另被告王
    如明偽造之586 機車之車身及引擎號碼鋁片各1 片，雖未據
    扣案，但無證據證明業已滅失，因屬共犯所有供犯罪所用之
    物，爰併予宣告沒收（從刑附屬於主刑，除法律有特別規定
    者外，依主刑所適用之法律）。至不實內容之修護紀錄表，
    核屬法人即興德車業所有之物或經行使而為新安東京保險公
    司所有，亦非違禁物，自無宣告沒收之餘地。
、無罪（含不另為無罪諭知）部分
一、公訴意旨另以：
  (一)被告翁正明、陳殿原、邱靜茹、翁維鍵、王如明、李勝煌等
    人明知被告翁正明騎駛369 機車於95年4 月8 日在新北市○
    ○區○○路41號前，與彭啟源所有之車牌號碼3616-EM 號自
    用小客車不慎發生碰撞，369 機車車體僅受輕微之損壞，為
    提高理賠金額，竟共同基於意圖為自己不法所有及行使偽造
    文書之犯意聯絡，由被告翁正明指使有犯意聯絡之該公司之
    技師王如明、李勝煌、翁維鍵，將該公司股東江致呈前於94
    年12月9 日在臺北市○○區○○路遠東百貨旁發生事故受損
    申請富邦產險理賠後，惟未為富邦產險回收之966 機車毀損
    零件，換置於369 機車上，並偽造（應為填載不實）不實之
    興德車業修護紀錄表，於95年4 月17日，由被告邱靜茹持之
    向新安東京保險公司申請理賠而行使之，使該公司不知情之
    承辦人員陷於錯誤，依其等所出具之不實修護紀錄表核價後
    ，理賠24萬1,890 元。
  (二)被告李勝煌、翁維鍵另於95年5 月間，將966 機車受損零件
    再次換裝至369 機車上，而由被告王如明偽造586 機車之車
    身及引擎號碼黏貼在369 機車車身，偽以586 機車名義申報
    出險而詐騙保險理賠金，認被告李勝煌、翁維鍵與被告翁正
    明、陳殿原、邱靜茹、王如明等人就此部分間有犯意聯絡及
    行為分擔，而為共同正犯。
  (三)以上均認被告涉犯行使偽造私文書、詐欺取財等罪。
二、按犯罪事實應依證據認定，無證據不得認定犯罪事實；又不
    能證明被告犯罪者，應諭知無罪之判決，刑事訴訟法第154
    條第2 項、第301 條第1 項分別定有明文。又事實之認定，
    應憑證據，如未能發現相當證據，或證據不足以證明，自不
    能以推測或擬制之方法，為裁判基礎；且認定不利於被告之
    事實須依積極證據，苟積極證據不足為不利於被告事實之認
    定時，即應為有利於被告之認定；另認定犯罪事實所憑之證
    據，雖不以直接證據為限，間接證據亦包括在內，然而無論
    直接證據或間接證據，其為訴訟上之證明，須於通常一般之
    人均不致有所懷疑，而得確信其為真實之程度者，始得據為
    有罪之認定，倘其證明尚未達到此一程度，而有合理之懷疑
    存在，無從使事實審法院得為有罪之確信時，即應由法院為
    諭知被告無罪之判決（最高法院40年臺上字第86號、30年上
    字第816 號、76年臺上字第4986號判例意旨參照）。
三、訊據被告王如明雖坦承此部分犯行，惟翁正明、陳殿原、邱
    靜茹、翁維鍵、李勝煌均堅決否認上開犯行，辯稱369 機車
    確實由被告翁正明於95年4 月8 日騎駛而在淡水地區發生事
    故造成車損，事後經新安東京保險公司勘車無誤，並無換裝
    966 機車94年12月9 日該次車損零件用以詐騙保險理賠等語
    。另被告李勝煌辯稱案發該段期間多負責載送機車驗車之工
    作，較少參與修理機車，且更換零件均依老闆指示，並未將
    壞零件換裝出險，被告翁維鍵則辯稱其任職興德車業擔任學
    徒僅3 至4 個月，期間約自95年3 、4 月間至7 月間，任職
    期間擔任學徒，只有遞工具、倒茶水，並未實際參與車輛維
    修等語。經查：
  (一)369-AAG 號（後更號為ED-96 ）BMW 牌R1200GS 型藍銀色重
    型機車原車主為唐以德，95年2 月10日過戶予被告陳殿原，
    96年7 月10日過戶予李惠珠等情，有前揭車籍資料、行車執
    照影本、汽機車過戶申請登記書存卷可參。又369 機車由被
    告翁正明騎駛，於95年4 月8 日上午8 時許，行經新北市○
    ○區○○路41號前，與彭啟綜駕駛之車號3616-EM 號自用小
    客車發生碰撞造成雙方車損，業經被告翁正明供述在卷，核
    與證人彭啟綜、江致呈及共同被告王如明、李勝煌、翁維鍵
    之證述情節相符，並有道路交通事故現場圖、調查報告表、
    談話紀錄表及現場照片在卷可佐，則369 機車確有於上開時
    間、地點發生肇事車損之事實，應堪認定無誤。
  (二)公訴意旨雖依被告王如明之自白及告訴人江致呈證述，佐以
    曾鎏得證稱966 機車於94年12月9 日該次出險並未取回換下
    零件等情，認定369 機車申請出險由保險公司派員勘車時，
    係將先前966 機車94年12月9 日該次車損零件換裝至369 機
    車上，並填具不實之修護紀錄表持之向新安東京保險公司詐
    騙保險理賠。惟此業經被告翁正明、陳殿原、邱靜茹、翁維
    鍵、李勝煌於本院審理時否認在卷，且被告翁正明於95年4
    月16日警詢中即自承車損情形為「前車頭處毀損、保桿變形
    、行李箱2 只破損」，此有道路交通事故談話紀錄可稽（第
    3178號偵查卷(二)第193 頁參照），而369 機車於95年4 月18
    日由新安東京保險公司派員勘車，業經新安東京保險公司勘
    車人員鄭佳裕結證在卷，並有勘車紀錄、勘車照片可佐（第
    9432號偵查卷第95頁、本院卷(二)第27至42頁參照），且經比
    對966 機車（94年12月9 日車損）、369 機車（95年4 月8
    日車損）之修護紀錄表明細，其中僅大小保桿、前鳥嘴、前
    加長鳥嘴、前岔左右、前輪軸心、前岔下部（三角台下部）
    、後行李箱等項目相同，其餘修理項目則異，就此相異部分
    如何以換裝966 機車先前車損零件而詐騙保險公司承辦人員
    ，並未見檢察官舉證說明，自無法憑此推認被告翁正明等人
    有以上開手法詐騙保險理賠。
  (三)被告王如明雖於偵查中證稱369 機車於95年4 月8 日該次車
    禍中僅有轉向把手壞掉而已，有一些擦傷，車殼、箱蓋有擦
    傷，需要烤漆，之後翁正明指示將江致呈機車之前出險報修
    一些壞掉舊零件換裝到369-AAG 機車上，讓保險公司人員勘
    車時以為受損情況嚴重等語，且被告李勝煌於偵查中亦曾證
    稱369 機車於95年4 月8 日該次車禍中「風鏡有破、保險桿
    壞掉」，修護紀錄表由翁正明填寫，但裡面有些東西應該沒
    有修理，像是前叉左邊、前叉右邊是指避震器，並沒有維修
    ，「當天維修的零件有的是新的，有的是舊的」，「車修這
    麼多，我沒有印象」，「我覺得應該有把受損零件換到好的
    車上」、「我好像有聽翁正明講過，翁正明叫王如明把受損
    零件換到好的車上」（第3178號偵查卷(一)第90至92頁參照）
    ，然被告李勝煌於本院審理中則證稱「被告翁正明於95年4
    月淡水車禍那次是因為與汽車發生車禍，從後面撞上去，一
    樣是車頭部分毀損，包含鳥嘴毀損，風鏡刮傷，前叉應該有
    壞掉，因為是從後面撞上去的」、「但我的意思不是這樣（
    指偵查中證述），我的意思是聽被告王如明講，被告王如明
    說被告翁正明有叫他將舊的零件換上，那是在刑事局聽到的
    」、「我當時覺得跟被告王如明講法一樣，就會沒事，因為
    我很緊張就選擇跟被告王如明講法一樣」、「（既然如此，
    為何於偵訊說修護紀錄表裡面有些部分應該沒有修理？例如
    前叉左邊、前叉右邊、避震器並沒有維修？）因為我沒有修
    到」（本院卷(二)第168 、178 頁背面、第179 頁參照），前
    後證述內容明顯不一，且證人彭啟綜亦於本院證稱369 機車
    當時撞擊力道很大，右側受損較嚴重，保險桿、車殼應該有
    擦傷，轉向把手（龍頭）應該有傷到，行李箱有掉落，雖然
    感覺上受損狀況沒有修護紀錄表顯示如此嚴重，但伊不是專
    業技師，沒有辦法確定零件有無損壞、有無修理必要，卷附
    勘車照片係拆解後狀況，伊無法判斷是否與實際車損情形相
    符（本院卷(二)第114 頁以下參照），亦無證據顯示勘車照片
    中出現非屬95年4 月8 日該次車損之零件。而江致呈雖證稱
    「（你95年4 月底5 月初公司出遊被告翁正明自摔，車身哪
    裡受損？）右邊行李箱及轉向把手微彎，方向燈受損，風鏡
    破掉，因為只是滑倒，沒有撞到，所以還可以騎」（本院卷
    (二)第129 頁背面參照），然依證人彭啟綜之證述，事發當時
    機車從加油站衝出來，伊緊急煞車，聽到蹦一聲，汽車後擋
    風玻璃、右後煞車燈座就破掉，車體也有凹陷，機車則卡在
    汽車後面（同上卷第113 頁參照），顯然369 機車與證人彭
    啟綜所駕駛之汽車有發生直接碰撞，但江致呈竟證稱369 機
    車「只是滑倒，沒有撞到」，顯與事實不符，此部分自無援
    為不利被告認定之依據。則根據檢察官所提事證，並無法證
    明369 機車係以換裝他車受損零件方式詐騙保險理賠。
  (四)公訴意旨雖依被告王如明之證述，認定被告李勝煌、翁維鍵
    共同參與369 、586 機車兩度詐騙保險理賠之犯罪行為，然
    被告翁維鍵任職興德車業期間僅3 、4 個月，且因學徒身份
    僅參與機車換油等簡易維修，能否全盤知悉被告翁正明、王
    如明等人以造假手法行詐騙保險理賠犯罪而有犯意聯絡，未
    見檢察官舉證以實。且被告王如明於偵查中證稱「（所謂的
    加工情形是否為翁正明請你與李勝煌、翁維鍵，將966-AAH
    中機車毀損零件換裝到369-AAG 重機車上，使保險公司人原
    來勘車？）是的，我換裝了前叉。其他小零件是翁正明自己
    換的。李勝煌、翁維鍵都有幫忙換裝，但是他們知不知情我
    不曉得」、「李勝煌是否有出去驗車我不曉得」、「（李勝
    煌、翁維鍵是否知悉你變造車身碼與引擎碼？）我不清楚」
    （第9432號偵查卷(二)第74至76頁參照），復於本院證稱「（
    你打或貼及噴漆包括車身碼或引擎碼，江致呈有無在場？）
    沒有，我去做的時候只有我一人在場。噴及貼的過程只有我
    一個人」、「（你每次修車，被告翁維鍵都在場嗎？）並不
    是每次」、「（所以有可能有時候你自己換，被告翁維鍵不
    在場？）如果他不在場就是載運公司的車子出去驗車」（本
    院卷(二)第139 頁、第142 頁背面）、「（除翁正明外，其餘
    在場被告是否知道興德車業公司後來是以這樣的雙面手法來
    向保險公司及杜豐慶騙取金錢？）翁維鍵在報出險的時候有
    問我，為何這輛車的號碼看起來怪怪的，我跟他說，老闆要
    我們作什麼就做，李勝煌也有看到我換貼後的情況，但我不
    清楚他是否知道」（本院100 年3 月21日審判筆錄參照），
    足見被告王如明並不確定被告李勝煌、翁維鍵是否知情而參
    與本案，且被告王如明雖自白369 機車以換裝零件方式詐騙
    保險金，然此一自白欠缺補強證據，難認與事實相符，仍不
    足以據為其有罪認定之依據。
  (五)綜上所陳，本案依檢察官目前所提證據尚不足以證明被告李
    勝煌、翁維鍵與其餘被告間就586 機車保險理賠詐騙犯罪間
    有犯意聯絡，而369 機車保險理賠部分，則查無積極證據證
    明有換裝966 機車先前車損零件以詐騙保險理賠之情事，被
    告王如明此部分之自白欠缺補強證據可佐，故被告上開犯罪
    均屬不能證明，被告李勝煌、翁維鍵應依法諭知無罪之判決
    ，被告翁正明、陳殿原、邱靜茹、王如明就369 機車保險理
    賠部分，因公訴意旨認與上開論罪部分間有連續犯、牽連犯
    之裁判上一罪關係，爰不另為無罪之諭知。
據上論斷，應依刑事訴訟法第299 條第1 項前段、第300 條、第
301 條第1 項，刑法第2 條第1 項、第210 條、第215 條、第
216 條、第220 條第1 項、第339 條第1 項、第74條第1 項第1
款、第38條第1 項第2 款，修正前刑法第28條、第31條第1 項、
第55條後段、第41條第1 項前段，廢止前罰金罰鍰提高標準條例
第1 條前段，修正前罰金罰鍰提高標準條例第2 條，現行法規所
定貨幣單位折算新臺幣條例第2 條，中華民國96年罪犯減刑條例
第2 條第1 項第3 款、第7 條、第9 條，判決如主文。
本案經檢察官顏珮珊到庭執行職務。
中    華    民    國   100    年    4     月    18    日
                  刑事第八庭審判長法  官  楊皓清
                                  法  官  黎惠萍
                                  法  官  張明儀
以上正本證明與原本無異。
如不服本判決應於收受判決後10日內向本院提出上訴書狀，並應
敘述具體理由。其未敘述上訴理由者，應於上訴期間屆滿後20日
內向本院補提理由書（均須按他造當事人之人數附繕本）「切勿
逕送上級法院」。
                                  書記官  簡湘雲
中    華    民    國   100    年    4     月    18    日
附錄論罪法條：
刑法第210 條  偽造、變造私文書，足以生損害於公眾或他人者
              ，處五年以下有期徒刑。
刑法第215 條  從事業務之人，明知為不實之事項，而登載於其
              業務上作成之文書，足以生損害於公眾或他人者
              ，處三年以下有期徒刑、拘役或五百元以下罰金
              。
刑法第216 條  行使第二百十條至第二百十五條之文書者，依偽
              造、變造文書或登載不實事項或使登載不實事項
              之規定處斷。
刑法第220 條  在紙上或物品上之文字、符號、圖畫、照像，依
              習慣或特約，足以為表示其用意之證明者，關於
              本章及本章以外各罪，以文書論。
              錄音、錄影或電磁紀錄，藉機器或電腦之處理所
              顯示之聲音、影像或符號，足以為表示其用意之
              證明者，亦同。
刑法第339 條  意圖為自己或第三人不法之所有，以詐術使人將
              本人或第三人之物交付者，處五年以下有期徒刑
              、拘役或科或併科一千元以下罰金。
              以前項方法得財產上不法之利益或使第三人得之
              者，亦同。
              前二項之未遂犯罰之。
附表
┌──┬───────────┬───────────┬──────┬─────────┐
│編號│     新法規定         │      舊法規定        │  比較結果  │    理由及根據    │
├──┼───────────┼───────────┼──────┼─────────┤
│ 一 │第28條                │第28條                │新法第28條  │新法將舊法之「實施│
│    │二人以上共同實行犯罪之│二人以上共同實施犯罪之│            │」修正為「實行」。│
│    │行為者，皆為正犯。    │行為者，皆為正犯。    │            │原「實施」之概念，│
│    │                      │                      │            │包含陰謀、預備、著│
│    │                      │                      │            │手及實行等階段之行│
│    │                      │                      │            │為，修正後僅共同實│
│    │                      │                      │            │行犯罪行為始成立共│
│    │                      │                      │            │同正犯。是新法共同│
│    │                      │                      │            │正犯之範圍已有限縮│
│    │                      │                      │            │，排除陰謀犯、預備│
│    │                      │                      │            │犯之共同正犯。新舊│
│    │                      │                      │            │法就共同正犯之範圍│
│    │                      │                      │            │既因此而有變動，自│
│    │                      │                      │            │屬犯罪後法律有變更│
│    │                      │                      │            │，而非僅屬純文字修│
│    │                      │                      │            │正，應有新舊法比較│
│    │                      │                      │            │適用之問題。因新法│
│    │                      │                      │            │共同正犯之範圍顯然│
│    │                      │                      │            │縮小，對被告較為有│
│    │                      │                      │            │利，應適用新法。  │
├──┼───────────┼───────────┼──────┼─────────┤
│ 二 │第31條第1項           │第31條第1項           │新法第31條第│新法有減輕其刑之規│
│    │因身分或其他特定關係成│因身分或其他特定關係成│1項         │定，明顯有利被告，│
│    │立之罪，其共同實行、教│立之罪，其共同實施或教│            │應適用新法。      │
│    │唆或幫助者，雖無特定關│唆幫助者，雖無特定關係│            │                  │
│    │係，仍以正犯或共犯論。│，仍以共犯論。        │            │                  │
│    │但得減輕其刑。        │                      │            │                  │
├──┼───────────┼───────────┼──────┼─────────┤
│ 三 │第215條               │第215條               │行為時刑法第│1.新法第33條第5 款│
│    │從事業務之人，明知為不│從事業務之人，明知為不│215條、第216│  規定罰金刑為新臺│
│    │實之事項，而登載於其業│實之事項，而登載於其業│條、第339 條│  幣1,000 元以上，│
│    │務上作成之文書，足以生│務上作成之文書，足以生│第1 項（條文│  以百元計算之，新│
│    │損害於公眾或他人者，處│損害於公眾或他人者，處│本身未作修正│  法施行後，應依新│
│    │3 年以下有期徒刑、拘役│3 年以下有期徒刑、拘役│）          │  法第2 條第1 項之│
│    │或500元以下罰金。     │或500元以下罰金。     │            │  規定，適用最有利│
│    │                      │                      │            │  於行為人之法律。│
│    │第216條               │第216條               │            │2.刑法第215 條、第│
│    │行使第210 條至第215 條│行使第210 條至第215 條│            │  339 條第1 項之罰│
│    │之文書者，依偽造、變造│之文書者，依偽造、變造│            │  金刑，依舊法、新│
│    │文書或登載不實事項或使│文書或登載不實事項或使│            │  法之最高罰金數額│
│    │登載不實事項之規定處斷│登載不實事項之規定處斷│            │  相同（第215 條為│
│    │。                    │。                    │            │  銀元5 千元即新臺│
│    │                      │                      │            │  幣1萬5千元，第  │
│    │第339條第1項          │第339條第1項          │            │  339 條第1 項為銀│
│    │意圖為自己或第三人不法│意圖為自己或第三人不法│            │  元1 萬元即新臺幣│
│    │之所有，以詐術使人將本│之所有，以詐術使人將本│            │  3 萬元），但最低│
│    │人或第三人之物交付者，│人或第三人之物交付者，│            │  數額則以舊法對被│
│    │處5 年以下有期徒刑、拘│處5 年以下有期徒刑、拘│            │  告較為有利，亦即│
│    │役或科或併科1,000 元以│役或科或併科1,000 元以│            │  新法並無較有利被│
│    │下罰金。              │下罰金。              │            │  告之情形，依刑法│
│    │                      │                      │            │  第2 條第1 項之規│
│    │第33條第5 款          │第33條第5 款          │舊法第33條第│  定，應適用行為時│
│    │罰金：新臺幣1,000 元以│罰金：1元以上。       │5款         │  之舊法。        │
│    │上，以百元計算之。    │                      │            │3.最高法院95年度第│
│    │                      │                      │            │  八次刑事庭會議決│
│    │刑法施行法第1條之1    │罰金罰鍰提高標準條例第│罰金罰鍰提高│  議三(一)1.參照。  │
│    │中華民國94年1 月7 日刑│1條（廢止前）         │標準條例第1 │                  │
│    │法修正施行後，刑法分則│依法律應處罰金、罰鍰者│條前段（廢止│                  │
│    │編所定罰金之貨幣單位為│，就其原定數額得提高為│前）        │                  │
│    │新臺幣。94年1 月7 日刑│二倍至十倍。但法律依一│            │                  │
│    │法修正時，刑法分則編未│定比率規定罰金或罰鍰之│            │                  │
│    │修正之條文定有罰金者，│數額或倍數者，依其規定│            │                  │
│    │自94年1 月7 日刑法修正│。                    │            │                  │
│    │施行後，就其所定數額提│                      │            │                  │
│    │高為三十倍。但72年6 月│現行法規所定貨幣單位折│現行法規所定│                  │
│    │26日至94年1 月7 日新增│算新臺幣條例第2條     │貨幣單位折算│                  │
│    │或修正之條文，就其所定│現行法規所定金額之貨幣│新臺幣條例第│                  │
│    │數額提高為三倍。      │單位為圓、銀元或元者，│2條         │                  │
│    │                      │以新臺幣元之三倍折算之│            │                  │
│    │                      │。                    │            │                  │
├──┼───────────┼───────────┼──────┼─────────┤
│ 四 │第67條                │第67條                │舊法第68條  │1.新法施行前，法定│
│    │有期徒刑或罰金加減者，│有期徒刑加減者，其最高│            │  罰金刑有加減之原│
│    │其最高度及最低度同加減│度及最低度同加減之。  │            │  因者，新法施行後│
│    │之。                  │                      │            │  ，應依新法第2 條│
│    │                      │                      │            │  第1 項之規定，適│
│    │第68條                │第68條                │            │  用最有利於行為人│
│    │拘役加減者，僅加減其最│拘役或罰金加減者，僅加│            │  之法律。本案並無│
│    │高度。                │減其最高度。          │            │  法定罰金刑之加重│
│    │                      │                      │            │  或減輕原因，因新│
│    │                      │                      │            │  法就罰金最低度有│
│    │                      │                      │            │  加重規定，舊法則│
│    │                      │                      │            │  無，新法並無較有│
│    │                      │                      │            │  利被告之情形，應│
│    │                      │                      │            │  適用舊法。      │
│    │                      │                      │            │2.最高法院95年度第│
│    │                      │                      │            │  八次刑事庭會議決│
│    │                      │                      │            │  議六(六)參照。    │
├──┼───────────┼───────────┼──────┼─────────┤
│ 五 │第55條                │第55條                │舊法第55條後│1.犯一罪而其方法或│
│    │一行為而觸犯數罪名者，│……犯一罪而其方法或結│段          │  結果之行為，均在│
│    │從一重處斷。但不得科以│果之行為犯他罪名者，從│            │  新法施行前者，新│
│    │較輕罪名所定最輕本刑以│一重處斷。            │            │  法施行後，應依新│
│    │下之刑。              │                      │            │  法第2 條第1 項之│
│    │                      │                      │            │  規定，適用最有利│
│    │                      │                      │            │  於行為人之法律。│
│    │                      │                      │            │2.新法刪除牽連犯之│
│    │                      │                      │            │  規定，則被告所犯│
│    │                      │                      │            │  二罪應予數罪併罰│
│    │                      │                      │            │  ，新法並無較有利│
│    │                      │                      │            │  被告之情形，應適│
│    │                      │                      │            │  用舊法之規定。  │
│    │                      │                      │            │3.最高法院95年度第│
│    │                      │                      │            │  八次刑事庭會議決│
│    │                      │                      │            │  議五(三)參照。    │
├──┼───────────┼───────────┼──────┼─────────┤
│ 六 │第41條第1項           │第41條第1項           │舊法第41條第│1.被告於犯罪時之易│
│    │犯最重本刑為5 年以下有│犯最重本刑為5 年以下有│1項前段     │  科罰金折算標準為│
│    │期徒刑以下之刑之罪，而│期徒刑以下之刑之罪，而│            │  舊法第41條第1 項│
│    │受6 個月以下有期徒刑或│受6 個月以下有期徒刑或│            │  前段，依修正前罰│
│    │拘役之宣告者，得以新臺│拘役之宣告，因身體、教│            │  金罰鍰提高標準條│
│    │幣1,000 元、2,000 元或│育、職業或家庭之關係或│            │  例第2 條（現已修│
│    │3,000 元折算一日，易科│其他正當事由，執行顯有│            │  正刪除）之規定，│
│    │罰金。但確因不執行所宣│困難者，得以1 元以上3 │            │  就其原定數額提高│
│    │告之刑，難收矯正之效，│元以下折算一日，易科罰│            │  為100 倍折算一日│
│    │或難以維持法秩序者，不│金。但確因不執行所宣告│            │  ，則本件被告行為│
│    │在此限。              │之刑，難收矯正之效，或│            │  時之易科罰金折算│
│    │                      │難以維持法秩序者，不在│            │  標準，應以銀元  │
│    │                      │此限。                │            │  300 元折算一日，│
│    │                      │                      │            │  經折算為新臺幣後│
│    │                      │罰金罰鍰提高標準條例第│修正前罰金罰│  ，應以新臺幣900 │
│    │                      │2條（現已修正刪除）   │鍰提高標準條│  元折算為一日。比│
│    │                      │依刑法第41條易科罰金或│例第2 條    │  較修正前後之易科│
│    │                      │第42條第2 項易服勞役者│            │  罰金折算標準，新│
│    │                      │，均就其原定數額提高為│            │  法並未較有利於被│
│    │                      │一百倍折算一日；法律所│            │  告，依刑法第2條 │
│    │                      │定罰金數額未依本條例提│            │  第1 項之規定，應│
│    │                      │高倍數，或其處罰法條無│            │  適用舊法第41條第│
│    │                      │罰金刑之規定者，亦同。│            │  1 項前段規定、修│
│    │                      │                      │            │  正前罰金罰鍰提高│
│    │                      │                      │            │  標準條例第2 條等│
│    │                      │                      │            │  規定，定其折算標│
│    │                      │                      │            │  準。            │
│    │                      │                      │            │2.最高法院95年度第│
│    │                      │                      │            │  八次刑事庭會議決│
│    │                      │                      │            │  議三(二)參照。    │
└──┴───────────┴───────────┴──────┴─────────┘